臺灣臺東地方法院民事簡易判決
110年度東簡字第282號
原      告  陳瑞娥  
被      告  林玉娥  

上列當事人間請求拆屋還地事件，本院於民國111年7月27日言詞
辯論終結，判決如下：
    主      文
被告應將原告所有坐落臺東縣○○市○○段000地號土地上如附圖編
號A所示之磚造蓋鐵皮房屋（面積15.81平方公尺）及編號B所示
之鐵皮倉庫（面積2.39平方公尺）拆除，並將土地返還原告。
訴訟費用由被告負擔。
本判決得假執行。但被告如以新臺幣8,008元為原告預供擔保，
得免為假執行。
    事實及理由
壹、程序方面：
　　按不變更訴訟標的，而補充或更正事實上或法律上之陳述者
    ，非為訴之變更或追加，民事訴訟法第256條定有明文。經
    查，本件起訴原聲明為：被告應將坐落臺東市○○段000地號
    土地(下稱系爭土地)上之地上物（實際面積以實測為準）拆
    除後，將土地返還原告（見本院卷第3頁）。嗣於本院囑託
    地政機關測量後，原告更正聲明為如主文第1項所示。核其
    所為，係就其請求拆除地上物及返還土地之面積範圍予以確
    定，揆諸上開規定，應予准許。
貳、實體方面：
一、原告主張：系爭土地為原告所有，被告未經原告同意，亦無
    其他合法占有權源，即越界搭建門牌號碼臺東縣○○市○○路○
    段0巷000弄00號房屋(下稱系爭房屋)無權占有系爭土地如臺
    東地政事務所(下稱臺東地政)民國110年東地土測字第13870
    0號複丈成果圖(本件系爭房屋占有系爭土地之面積，前於11
    0年7月27日即已經臺東地政複丈，並經臺東地政繪有上述複
    丈成果圖，嗣本院再次囑託臺東地政複丈，經臺東地政至現
    場測量確認後，認上述複丈成果圖繪製之內容及測量結果均
    無誤，故再次出具與上開複丈成果圖內容相同之複丈成果圖
    ，並註記：「本案成果與本所110年7月27日東地土測字第13
    8700號位置測量成果相符」等語，即本判決附件之複丈成果
    圖，下稱附圖)編號A、B所示部分。爰依民法第767條規定，
    請求被告拆除後返還系爭土地。並聲明：如主文第1項所示
    。
二、被告則以：系爭房屋於54年即已建造，被告於69年嫁到臺東
    時，系爭房屋占有土地之面積即與現在相同，被告的公公有
    說系爭土地係以石頭堆及檳榔樹為地界，系爭房屋並未超過
    該地界，被告其後雖有整修系爭房屋，但均係在原占有之範
    圍內整修，未再往系爭土地擴建。被告知道70幾年時有土地
    重測，但不確定是否因此導致系爭房屋占有系爭土地，也可
    能係因地殼變動導致土地位置變動，或是因測量技術改變，
    導致測量的結果不同等語，資為抗辯。並聲明：原告之訴駁
    回。
三、本院之判斷：
  ㈠按所有人對於無權占有或侵奪其所有物者，得請求返還之；
    對於妨害其所有權者，得請求除去之，民法第767條第1項前
    段、中段定有明文。次按以無權占有為原因，請求返還土地
    者，占有人對土地所有權存在之事實無爭執，而僅以非無權
    占有為抗辯者，土地所有權人對其土地被無權占有之事實無
    舉證責任，占有人自應就其取得占有係有正當權源之事實證
    明之(最高法院106年度台上字第2511號判決意旨參照)。
　㈡系爭土地為原告所有；系爭房屋為被告所有，占有系爭土地
    如附圖所示A、B部分之事實，有系爭土地謄本及附圖等件可
    稽(見本院卷第4頁、第7頁)，並為被告於本院現場勘驗期日
    及辯論期日時所不爭執(見本院卷第32頁及反面、第49頁反
    面)，堪信為真實。
　㈢被告雖辯稱系爭房屋於54年即已建造，並提出系爭房屋之房
    屋稅籍證明書及68年之空照圖為證，惟該等證據至多證明系
    爭房屋於建造之初迄今之占有土地位置及面積未改變，尚難
    證明被告係有權占有系爭土地，難僅憑該等證據即對被告為
    有利之認定。
　㈣被告固辯稱其公公對其稱系爭土地係以石頭堆及檳榔樹為地
    界，系爭房屋並未超過該地界等語，惟此未為原告所承認，
    被告亦未提出證據證明其所稱石頭堆及檳榔樹之地界即為系
    爭土地之實際界址，而被告所稱可能因地殼變動導致土地位
    置變動，或是因土地重測及測量技術改變導致測量的結果不
    同等語，亦均未提出證據以實其說，難認被告上開所辯為可
    採。
四、綜上所述，原告依民法第767條第1項前段、中段之規定，請
    求如主文第1項所示，為有理由，應予准許。
五、本判決係適用簡易訴訟程序所為被告敗訴之判決，依民事訴
    訟法第389條第1項第3款規定，應依職權宣告假執行，並依
    同法第392條第2項規定，依職權宣告被告如預供擔保相當金
    額，得免為假執行。
六、本件事證已臻明確，兩造其餘之攻擊防禦方法及所提證據，
    於判決結果不生影響，爰不逐一論列，併此敘明。
七、訴訟費用負擔之依據：民事訴訟法第78條。
中　　華　　民　　國　　111 　年　　8 　　月　　10　　日
                  臺東簡易庭  法  官  張鼎正
以上正本係照原本作成。
如對本判決上訴，須於判決送達後20日內向本庭提出上訴狀。如
委任律師提起上訴者，應一併繳納上訴審裁判費。
中　　華　　民　　國　　111 　年　　8 　　月　　11　　日
                              書記官  劉雅文